---
title: "Intervalos de confianza y test de hipótesis para dos poblaciones normales"
output: html_document
---

```{r setup, include=FALSE}
knitr::opts_chunk$set(echo = TRUE)
```

# Comparaciones de medias en poblaciones normales
## Varianzas totalmente desconocidas

### Diferencias por sexos
Los datos contenidos en "howell1.csv" son datos censales parciales del
área !Kung San compilados a partir de entrevistas realizadas a finales de la década
de 1960. ¿Depende la altura de los !Kung adultos del sexo del inviduo? ($\alpha=0.01$). 

Apoya tus resultados con un gráfico y calcula el tamaño del efecto. Emplea 
los datos en "howell1.csv".

```{r}
library("tidyverse")
# 1) Cargar los datos, usar factor donde corresponda y manipular los datos.
howell = read.csv("all_data/data_3/howell1.csv", sep = ";")
howell$sex <- factor(howell$male)

# Opción 1 para manipular: indexación lógica de ppio de curso:
males = howell[(howell$age>=18) & (howell$male == 1), "height"]
females = howell[(howell$age>=18) & (howell$male == 0), "height"]


# Opción 2 (voluntaria): usar dplyr. 
# males = filter(howell, age>=18, male == 1)$height
# females = filter(howell, age>=18, male == 0)$height

# 2) Visualizar los datos y la hipótesis: introducir ggplot (esta libreria sí es obligatoria).
howell_adults <- dplyr::filter(howell, age>=18)
ggplot(howell_adults, aes(x=height, fill=sex)) +
  geom_density(alpha=0.2)

# 3) Escribir Hipótesis
# H0: mu_hombres = mu_mujer
# Ha: mu_hombres != mu_mujer

# 4) Elegir estadísticos, discutir distribución y asunciones para que esto
# sea cierto
# estadístico = media_muestral_hombres - media_muestral_mujeres
# En general, tiene distribución T-student. Para que esto sea cierto debe cumplirse
# * Normalidad de las dos poblaciones. Justificar esto con los gráficos
# * Independencia de las muestras. En general, no siempre se cumple que las alturas
# de dos personas sean independientes. Por ejemplo, padres altos tienen hijos altos.
# Sin embargo, si el tamaño de la muestra es pequeño comparado con el tamaño de la población
# (asunción de población infinita) la asunción de independencia es una buena aproximación,
# ya que la probabilidad de seleccionar a dos miembros de la misma familia será pequeña.

# 5) Calculo de p-valores y tamaños del efecto (solo para medias)

#ttest <- t.test(weight ~ male, data = howell)
ttest <- t.test(males, females)
print(ttest$p.value)
es <- effectsize::effectsize(ttest)
print(es)

# 6) Interpretación, de forma que incluso quien no sepa estadística nos entienda.
# Es buena idea apoyar la explicación en gráficas 

# En Markdown
```
El análisis sugiere que existen diferencias en las alturas de hombres y mujeres, siendo
los hombres más altos que las mujeres (p-valor approx 0). Los hombres son, en media,
10.84 cm más altos que las mujeres (95% CI [9.67, 12.02]). El tamaño del efecto
es positivo y grande (Cohen's d = 1.95, 95% CI [1.69, 2.21]).

## Varianzas desconocidas pero iguales
### Varianzas desconocidas pero iguales
Repite el ejercicio relativo a los !Kung adultos si se puede asumir que 
la desviación típica poblacional para hombres y mujeres es la misma 
($\sigma_h = \sigma_m$).

```{r}
# Análogo al anterior, pero con var.equal = TRUE
ttest <- t.test(males, females, var.equal = TRUE)
print(ttest$p.value)
effectsize::effectsize(ttest)
```


## Datos apareados
### Datos apareados
Unos científicos examinaron la función de la vesícula biliar antes y 
después de una cirugía  para detener el reflujo. Los autores midieron 
la funcionalidad de la vesícula biliar calculando la fracción de eyección de
la vesícula biliar (GBEF) antes y después de la operación. El objetivo de la 
operación es aumentar la GBEF. ¿Hay evidencia para concluir que la operación 
aumenta el GBEF? Datos en "gbef\_long.txt" (o "gbef.txt", para un reto).

```{r}
gbef_df_long = read.table("all_data/data_3/gbef_long.txt", header = TRUE)
gbef_df_long =
  gbef_df_long %>%
  arrange(ID)

#head(gbef_df_long)

preop = gbef_df_long %>% filter(class == "Preop") %>% pull(gbef)
postop = gbef_df_long %>% filter(class == "Postop") %>% pull(gbef)

gbef_test = t.test(postop, preop, paired = TRUE, alternative = "greater")
print(gbef_test$p.value)
es <- effectsize(gbef_test)
print(paste("Cohens'd :", es$Cohens_d))

# ¿Cuáles son las conclusiones?  
```

# Comparaciones de varianzas

### Comparaciones de varianzas
En una empresa, se están comparando dos métodos de producción de cierto chip 
(A, mucho más barato, y B). La potencia media consumida por ambos chips es 
idéntica, si bien los dos métodos tienen distinta variabilidad. Se obtienen 
dos muestras de tamaño 16 y 10 y sus varianzas muestrales son
$24$ y $18$ (en Watts$^2$). Usando un nivel de confianza del 98\%, ¿qué método 
es preferible? Usa la función *var.test*.

```{r}
# var.test... ¡pero no tenemos muestras! 
# Pues las generamos con los datos del enunciado 

# En este ejercicio las medias dan igual, pero nos las inventamos para estudiar 
# la versión más general del método
media_a_deseada = 0   
media_b_deseada = 0

x = rnorm(16); y = rnorm(10)
# Estandarizar 
zx = (x - mean(x)) / sd(x)
# Poner media y SD deseadas
x = zx * sqrt(24) + media_a_deseada


zy = (y - mean(y)) / sd(y) 
y = zy * sqrt(18) + media_b_deseada

test_result = var.test(x, y, conf.level = 0.98)
print(test_result$conf.int)
```

--- 

Resuelve el mismo ejercicio empleando haciendo los cálculos del IC y del 
p-valor "a mano".

```{r}
# a) Sin usar var.test
s2_a = 24
s2_b = 18
ratio = s2_a / s2_b
print(c(ratio / qf(0.99, 16 - 1, 10 - 1), ratio / qf(0.01, 16 - 1,  10 - 1)))

```


### !Kung y varianzas
Usa un test de ratio de varianzas para discutir si es razonable asumir 
igualdad de varianzas en el ejercicio de los !Kung (¿Existe evidencia de que 
las varianzas por sexo son distintas?)

```{r}
# ??
```

