---
title: "3-Variables aleatorias I"
output: html_document
---

```{r setup, include=FALSE}
knitr::opts_chunk$set(echo = TRUE)
```


# Distribuciones de variables aleatorias discretas

----

Sea la VA X: "nº de caras en n lanzamientos de una moneda
cuya probabilidad de cara es p". Estudia su distribución para el caso
$p=1/2$, $n=100$ mediante la función de probabilidad.

```{r}
p_heads <- function(x, n, p) {
  # ???????????????????
}

x = 0:100
p = p_heads(x,  100, 0.5)
plot(x, p, type = 'h', xlab = "x", ylab = "p(X=x)", 
     main = "Función de probabilidad")

```

--- 

Escribe una función de R para la función de distribución de la VA aleatoria
X: ''nº de caras en 100 lanzamientos de una moneda cuya probabilidad de cara es 0.5".
Dibújala y úsala para responder a las siguientes preguntas:

  * $P(40 \leq X \leq 60)$
  * $P(40 < X < 60)$
  * $P(40 \leq X < 60)$
  
```{r}
# WARNING: Not properly vectorized!
F_heads <- function(x, n, p) {
  # sum(p_heads(???????????????, n, p))
}
# Due to non-vectorization --> FAILS: F_heads(0:2, 3, 0.5)
# To correct it:
F_heads <- Vectorize(F_heads)

# P(40 <= X <= 60)
# ???????????????????????

# P(40 < X < 60)
# ???????????????????????

# P(40 <= X < 60)
# ???????????????????????
 
#plot(?????????????, type = "s", xlab="x", ylab="F(x)", 
#     main = "Función de distribución",
#     ylim=c(0,1)
#)
```

--- 

Halla la función de probabilidad de X: ''nº de caras en 2 lanzamientos de
una moneda cuya probabilidad de cara es 0.5'' a partir de la siguiente función
de distribución:

```{r}
F_values = c('0' = 0.125, '1' = 0.5, '2' = 0.875, '3' = 1)
plot(0:3, F_values, type = "s", xlab="x", ylab="F(x)", main = "Función de distribución",
     ylim=c(0, 1), yaxt="n")
axis(2, at = seq(0, 1, by = 0.125), las=2)
```
  
  
# Esperanza varianza y otros estadísticos resumen
## Medidas de tendencia central

---- 

La mediana y la moda de X (''nº de caras en 100 lanzamientos de una moneda
sin trucar'') son fáciles de calcular por razonamiento. Realiza esos mismos
cálculos usando R.

```{r}
## ?????????????
```


---- 

Calcula la esperanza de la variable aleatoria X:''nº de caras en 100 lanzamientos
de una moneda sin trucar'' usando 1) la definición y 2) simulaciones. ¿Cuadra
con tu intuición?

```{r}
# Definición
xs <- 0:100
ps <- p_heads(0:100, 100, 0.5)
# ??????????????


# Simulación
sims <- replicate(5000, {
  #????????
})
```


---

Un jugador gana 1 euro si al tirar un dado obtiene un 1 o un 3; pierde 2 euros
si sale un 2, 4, 6; y gana 4 euros si sale un 5. ¿Cuál es la ganancia esperada? 
¿Jugarías a este juego?

```{r}
# ???????????
```

# Distribuciones conjuntas de variables discretas
## Distribuciones conjuntas de variables discretas

----
    
Se lanza una moneda $n$ veces (prob. de cara es $p$). Considera las VAs X:
''nº de caras'' e  Y: ''nº de caras iniciales (antes de la primera cruz o del fin
del experimento)''. Halla la distribución conjunta para cualquier $n$ y $p$ y
luego particulariza para $n=4$,$p=0.5$.

```{r}
joint_xy = function(x, y, n, p) {
  # ??????????????????
}

# probs <- ?????????????
# colnames(probs) = paste("Y =", 0:4)
# rownames(probs) = paste("X =", 0:4)
# probs
 
```

----

Partiendo de la función de probabilidad conjunta del ejemplo anterior,
($n=4$ $p=0.5$), calcula las funciones de probabilidad marginales para
X (nº de caras) e Y (nº de caras iniciales).

```{r}
# ???
```

## Distribuciones condicionales de variables discretas

----

En una urna hay dos monedas trucadas con probabilidad de cara $p_0=0.4$ y $p_1=0.6$.
Se elige una al azar y se tira 100 veces. Sea X:''nº de caras obtenidas'' e 
Y: ''moneda elegida''. Obtener la función de probabilidad de X.

```{r}
p_bimodal <- function(x) {
  p_0 <- 0.4
  p_1 <- 0.6
  x # Replace ?????????????
}
plot(0:100, p_bimodal(0:100), type = 'h', xlab="x", ylab="p(x)")
```

----

Si se han obtenido X=48 caras, ¿cuál es la probabilidad de que la moneda usada
sea la correspondiente a $p_0$?

```{r}
# ???
```


## Estadísticos de variables aleatorias conjuntas

Sea X:''Cantidad mensual de lotes comprados por una empresa a su proveedor'' e 
Y: ''Precio por lote ofertado por el proveedor (en miles de euros)''. 
La distribución conjunta de ambas variables se recoge en la siguiente tabla:

```{r}
probs = matrix(
  c(0.00, 0.00, 0.03, 0.18,
    0.00, 0.04, 0.24, 0.02,
    0.02, 0.23, 0.04, 0.00,
    0.16, 0.04, 0.00, 0.00),
  byrow = TRUE,
  ncol = 4
)
rownames(probs) <- paste0("y=", seq(1, 2.5, by=0.5))
colnames(probs) <- paste0("x=", 1:4)
```

¿Cuál es el coste esperado para la empresa en el siguiente mes de actividad?

```{r}
# outer(??????)
# ???
```

---- 

Calcula la correlación entre X e Y en el problema de la empresa y el proveedor.

```{r}
# ???
```
