---
title: "Test de hipótesis para una población normal"
output: html_document
---

```{r setup, include=FALSE}
knitr::opts_chunk$set(echo = TRUE)
```


# Introducción y test de hipótesis de dos colas

### Homeopatía y pérdida de peso

Un producto homeopático afirma que **"gracias a su uso, perderás 2 Kg en dos semanas"**.

Escéptico ante esta afirmación, reclutas a 50 personas de tu ciudad para participar
en un experimento. Las personas usan el producto homeopático durante dos semanas
y reportan su pérdida de peso (por ejemplo, $x_i=3$ significaría que se han perdido
3 Kg, mientras que $x_i=-3$ significaría que se han ganado 3). Datos en 
"homeo\_weight\_loss.csv".

En base a los datos, ¿es creible la afirmación del producto homeopático? Por sencillez, 
asume que la pérdida de peso tiene desviación típica poblacional $\sigma=2.5$.

```{r}
pesos <- read.csv("all_data/all_data/data_2/homeo_weight_loss.csv")
pesosmean <- mean(pesos$weight_loss_Kg)
```

### Homeopatía y pérdida de peso: T-test

En el ejercicio anterior hemos asumido que $\sigma$ es conocida. Como sabemos,
esto ocurre muy rara vez en la práctica.

Repite el test de hipótesis para el problema de la pérdida de peso si $\sigma$
es desconocida. ¿Cuál sería tu conclusión?

```{r}
t.test(pesos$weight_loss_Kg,mu = 2)$p.value

#para 1 cola (H0)
t.test(pesos$weight_loss_Kg, mu = 2 ,alternative = "less")
#HA
t.test(pesos$weight_loss_Kg, mu = 2, alternative = "greater")
```


### $H_0$ no demuestra nada
Interpreta el siguiente fragmento de código...

```{r}
set.seed(42)
x <- rnorm(30, mean = 0, sd = 5)
print(c(
  t.test(x, mu = 1)$p.value, 
  t.test(x, mu = -1)$p.value
))
```

### Es posible cometer errores en los test de hipótesis (conclusiones incorrectas)
```{r}
set.seed(4)
x <- rnorm(30, mean = 0, sd = 5)
print(
  t.test(x, mu = 0)$p.value
)
```

### Interpretación de $\alpha$
Completa el siguiente fragmento de código para verificar la siguiente interpretación
de $\alpha$: Si repetimos el test muchas veces,
**rechazaremos la $H_0$ siendo esta correcta un $\alpha$\% de veces**

```{r}
N <- 5000
alpha <- 0.05

sims <- replicate(N, {
  # H0: mu = 0
  x <- rnorm(100, mean = 0)            # Genera muestras de H0 (H0 es correcta)
  test <- t.test(x, mu = 0)$p.value    # Testea H0
  # Añade condición de éxito para calcular la probabilidad de
  # "Rechazar H_0 a pesar de ser correcta"
  # ?????????????????????????????????????????????
})
print(paste("alpha =", alpha, "| p(incorrectly reject H0) = ", mean(sims)))
```

# Test de hipótesis de una sola cola y tamaño del efecto

### Test de una sola cola 
Un producto homeopático afirma que "gracias a su uso, perderás **al menos** 2 Kg en dos semanas"...
¿Es creíble esta afirmación?

```{r}
# ??
```

A este tipo de problemas se les conoce como **hipótesis de una sola cola**
(Vs. **hipótesis de dos colas**).

### Fármaco para pérdida de peso
Gracias a tu éxito con el análisis del producto homeopático, una farmacéutica
interesada en desarrollar un fármaco para la pérdida de peso te contrata.
La empresa quiere comercializar su (carísimo) producto con un eslogan del tipo
"Hay evidencia científica de nuestro producto te hará perder peso si lo usas dos meses".

Te facilitan los datos de "pharma\_weight\_loss.csv". ¿Hay suficiente evidencia
de que el fármaco te hace perder peso? (Usa $\alpha=0.05$.)

```{r}
farmaco <- read.csv("all_data/all_data/data_2/pharma_weight_loss.csv")
hist(farmaco$weight_loss_Kg)
t.test(farmaco$weight_loss_Kg,alternative = "greater")
```
¿Tú crees que alguien comprará el producto?
**No hay que confundir la significancia estadística con la relevancia práctica**.
Para esto último debemos usar **ICs** o **el tamaño del efecto**.

### Tamaño del efecto
Calcula el tamaño del efecto para el problema del fármaco. ¿Cómo lo interpretas?
Usa la siguiente [tabla]{https://imaging.mrc-cbu.cam.ac.uk/statswiki/FAQ/effectSize}.

```{r}
# ??
```

Siempre que hagas un test de medias, 
**usa el tamaño del efecto o ICs para complementar los p-valores**.

### ICs unilaterales
Calcula el **IC unilateral** asociado al test.

```{r}
# ??
```

### Test para la varianza
Los test de cociente intelectual (CI) están diseñados para que la desviación típica
poblacional sea de 15 puntos. Sin embargo, en los procesos de traducción de
un test "oficial" de CI pueden surgir desajustes.

Por ejemplo, "iq\_spanish.csv" tiene los resultados de un test de CI
traducido del inglés al español. ¿Hay evidencia de que la desviación típica
es distinta de 15 y de que, por tanto, debe revisarse la traducción? Usa un nivel
de significación del 5\%.

```{r}
iqs <- read.csv("all_data/all_data/data_2/iq_spanish.csv")
m <- mean(iqs$iq)
v <- var(iqs$iq)
sd <- sqrt(v)
#1: VAs e hipotesis
#X -> resultado del test de CI
#H0 -> var = 15^2
#Ha -> var != 15^2
#Varianza muestral S^2 -> (n-1)*S^2/sd^2 es X^2n-1 (chi cuadrado de n-1) cuando son normales e independientes
hist(iqs$iq) #Se asume normalidad
#Ya que ,asumo poblacion infinita y por ello, independencia

#2: CONTRASTAR DATOS VS H0 -> P_VALOR
#bajo h0: var = 15^2
n <- length(iqs$iq)
statistic <- ((n-1)*v)/(15^2) # chi(n-1)
tails <- 2*(1 - pchisq(statistic,n-1))
plotter <- function(){
  plot(0:100,dchisq(0:100,n-1),type = "l")
  abline(v = statistic, col = 2)
}
plotter()
#para un nivel de significacion de 5% no pasa el pvalor 0.05 -> rechazar h0
#para un nivel de significacion de 1% pasa el pvalor 0.01 -> aceptar h0

```

Lo razonable sería repetir el experimento con más muestras. Ahora bien,
¿con cuántas?


### Potencia de un test
Como $\hat{s}^2=388.6902$, escribe una función que calcule la probabilidad de
rechazar $H_0$ si $\sigma^2=388.6902$ para un número de muestras $n$. Completa
el siguiente código:

```{r}
power_var_test <- function(n, H0_sigma2 = 15 ^ 2, true_sigma2 = 388.6902,
                           significance = 0.05, N = 5000) {
  #imagino mundo donde var no es 15^2
  sims <- replicate(N, {
    data <- rnorm(n, sd = sqrt(true_sigma2))
    var_stat <- var(data)
    statistic <- ((n-1)*var_stat)/(H0_sigma2) # chi(n-1)
    #ERROR EN EL PVALUE
    p_value1 <- 2*(1-pchisq(statistic,n-1))
    p_value2 <- 2*(1-pchisq(statistic,n-1))  
    p_value <- min(p_value1,p_value2)
    p_value < significance
  })
  mean(sims)
}

```

### Potencia de un test: tamaño de la muestra
Halla ahora el número de muestras necesarias para obtener una potencia de test
del 90\%.

```{r}
power_var_test <- Vectorize(power_var_test)
ns <- seq(40,80,by = 5)
powers <- power_var_test(ns)
plot(ns,powers,type = "l")

```

### Potencia del T-test: número de muestras
Según la estadísticas oficiales, la media de peso de las mujeres de cierto país
es de 63.5 Kg (con desviación típica 4.1). Sin embargo, un equipo de 
investigadores cree que debido a cambios en la alimentación la media se ha 
incrementado. ¿Cuántas muestras necesitarán para poder detectar un incremento de
medio Kg con un nivel de significación del 1\% y una potencia del 90\%? Usa 
*power.t.test*.

```{r}
power.t.test(delta = 0.5,power = 0.9,sd = 4.1,type = "one.sample",sig.level = 0.01,alternative = "one.sided")
```
