---
title: "Variables aleatorias III"
output: html_document
editor_options: 
  chunk_output_type: console
---

```{r setup, include=FALSE}
knitr::opts_chunk$set(echo = TRUE)
```

----

En cierto hospital, un 12\% de los pacientes no acude a su cita. Si un equipo 
médico es capaz de atender 100 personas en un día, cuál es la probabilidad 
de que una persona se quede sin atender si se dan 110 citas en un día. ¿Cuántas
citas se pueden dar sin que dicha probabilidad exceda el 5\%?

```{r}

```



----

De 2000 familias con 4 niños cada una, cuántos te esperarías que tuviesen
a) al menos 1 niño (masculino) y b) 2 niñas. 

```{r}
# ??
```


----

Un enfermero necesita 10 radiografías de la pierna de un niño. Hay un 70\% de 
probabilidad de que el niño esté quieto durante la prueba. ¿Cuál es la probabilidad
de que se necesiten más de 15 pruebas?

```{r}
# ??
```

----

Un informático desea modelar el nº ataques informáticos que su página web
sufre cada día. Recolecta datos durante 100 días, obteniendo la siguiente
**tabla de frecuencias**:

|nº de ataques/día   | 0    | 1    | 2   | 3    |
|:------------------:|:----:|:----:|:---:|:----:|
|frecuencia          | 45   | 35   |15   | 5    |

¿Probabilidad de que, en un día cualquiera, haya al menos 1 ataque informático?

```{r}
# ??
```


----

Se tira una moneda hasta que salen 10 caras. A continuación, se meten 10 bolas
blancas y tantas bolas negras como cruces hayan salido en una urna. Se extraen
5 bolas de la urna sin reemplazamiento. ¿Cuál es el número más probable de
bolas blancas y cuál es su probabilidad?

```{r}
p <- function(x, y) {
  ## ????????
}

x <- 0:50
y <- 0:5
Ps <- outer(x, y, p)

lattice::levelplot(Ps)
# p_xs <- #???? 
```

----

Usa el TCL para demostrar que una distribución Binomial tiende a una distribución
$$\mathcal{N}(np, \sigma^2=npq)$$ si $n$ es grande. Dibuja ambas distribuciones
para visualizar la coincidencia.

```{r}
n <- 100
p <- 0.4
q <- 1 - p

xs <- 0:n
plot(xs, dbinom(xs, n, p))
points(xs, 
       dnorm(xs, mean = n * p, sd = sqrt(n * p * q)), col = 2, pch = 2
)
```

----

Usa el TCL para demostrar que una distribución de Poisson tiende a una distribución
$$\mathcal{N}(\lambda, \sigma^2=\lambda)$$ si $\lambda$ es grande. Dibuja ambas 
distribuciones para visualizar la coincidencia.

```{r}
lambda <- 3 # aumenta lambda para ver que la coincidencia mejora

xs <- 0:100
plot(xs, dpois(xs, lambda = lambda))
points(xs, 
       dnorm(xs, mean = lambda, sd = sqrt(lambda)), col = 2, pch = 2
)
```

----

Tres hermanos van a comer a casa de su abuelita. El 99.7\% de las veces, cada hermano
come una cantidad de comida comprendida entre 1.2 y 1.8 Kg. ¿Cuál
es la probabilidad de que logren acabar los 5 Kg de carne que su abuela ha preparado?

```{r}
# ??
```

----

Has programado un robot asesino para acabar con tu profesor de estadística. El robot
dispara al centro de su frío corazón, pero comete un error aproximadamente normal
en cada una de las coordenadas x e y. La media de ambas normales es 0 y tiene desviación
típica 5 cm. ¿Cuál es la probabilidad de que el disparo acabe a menos de 1 cm del centro
del corazón? Resuelve por simulaciones.

```{r}
# ??
```

----

Supón que administras un centro de llamadas para una empresa de soporte técnico. 
La empresa recibe llamadas de clientes que buscan ayuda con tres tipos diferentes 
de problemas técnicos: problemas de software (S), problemas de hardware (H) y 
problemas de red (N). Las probabilidades de cada tipo de llamada son:

     * La probabilidad de recibir una llamada relacionada con el software (S) es 0.4.
     * La probabilidad de recibir una llamada relacionada con el hardware (H) es 0.3.
     * La probabilidad de recibir una llamada relacionada con la red (N) es 0.3.
     
La duración de cada llamada (en minutos) es una variable aleatoria continua:

* Si la llamada es de tipo S, la distribución es exponencial 
con una media de 12 minutos.
* Si la llamada es de tipo H, la distribución es exponencial con una media de
10 minutos.
* Si la llamada es de tipo N, la distribución es Gaussiana con media de 9 minutos y
desviación estándar de 2 minutos.

Si una llamada dura menos de 11 minutos, ¿cuál es el tipo de llamada más probable?

```{r}
f_xy <- function(x, y) {
  if (x == 0) {
    0.4 * dexp(x, 1) # ??? rate is wrong!!
  } else if (x == 1) {
    1 * dexp(x, 1) #??? probability and rate are wrong!!
  } else {
    # ???? This is wrong
  }
}
f_xy <- Vectorize(f_cc)

f_y <- function(y) {
  sum(
    f_xy(0:2, y)
  )
}
f_y <- Vectorize(f_y)

f_x_if_call_lasts_lt_11 <- function(x) {
  # ???????????????????????????
  0
}
f_x_if_call_lasts_lt_11<- Vectorize(f_x_if_call_lasts_lt_11)

```

